臺灣高等法院臺南分院刑事判決　　　　　　　　　　　　　　　　　　行股
　　上　訴　人　臺灣臺南地方法院檢察署檢察官
　　被　　　告　甲　○　○
右上訴人因被告違反毒品危害防制條例案件，不服臺灣臺南地方法院九十二年度易字
第一八一號中華民國九十二年三月六日第一審判決（起訴案號：臺灣臺南地方法院檢
察署九十二年度毒偵字第一一二號），提起上訴，本院判決如左：
    主      文
原判決撤銷。
甲○○施用第二級毒品，累犯，處有期徒刑陸月，如易科罰金以參佰元折算壹日。
    事      實
甲○○曾於民國（下同）八十八年間，因施用毒品案件，經原審法院以八十八年度毒
聲字第六六八號裁定送觀察、勒戒結果，無繼續施用毒品之傾向，經原審法院檢察署
檢察官於八十八年三月三十一日，以八十八年度偵字第三三六七號為不起訴處分確定
；又因二犯施用毒品案件，經原審法院以八十八年度毒聲字第三０八四號裁定送觀察
、勒戒結果，有繼續施用毒品之傾向，經原審法院以八十八年度毒聲字第三四八六號
裁定令入戒治處所強制戒治，並以九十年度南簡字第九號判處有期徒刑六月，如易科
罰金以三百元折算一日確定，其強制戒治於八十九年十一月二十七日執行期滿，有期
徒刑六月，亦於九十年五月十一日執行完畢。詎其仍不知悔改，復因為駕車提神趕於
夜間送貨，竟於九十一年九月十七日凌晨二時許，在臺南縣麻豆鎮○○道旁，其所駕
駛之車牌Ｊ五─六八五七號自小貨車上，施用第二級毒品安非他命一次，嗣於同年月
十九日二十二時三十分許，經警持檢察官開具之強制到場（強制採尿送驗）許可書強
制採尿送驗始悉上情。案經臺南縣警察局永康分局報請臺灣臺南地方法院檢察署檢察
官偵查起訴。
    理      由
一、被告甲○○右揭施用第二級毒品之犯罪事實，已迭據其先後在警訊及歷次偵審中
    供承不諱，其於案發時經警所採取之尿液，送請臺灣檢驗科技股份有限公司檢驗
    結果，確呈安非他命類陽性反應，亦有該公司九十一年十月一日濫用藥物尿液檢
    驗報告、列管毒品人口尿液檢體採集送驗紀錄表、臺南縣警察局永康分局毒品人
    口到場採尿名冊、濫用藥物尿液ＬＩＳＴ各一紙，附於警卷足稽。且其因一犯施
用毒品案件，經原審法院以八十八年度毒聲字第六六八號裁定送觀察、勒戒結果
    ，無繼續施用毒品之傾向，由原審法院檢察署檢察官於八十八年三月三十一日，
    以八十八年度偵字第三三六七號為不起訴處分確定；又因二犯施用毒品案件，經
    原審法院以八十八年度毒聲字第三０八四號裁定送觀察、勒戒結果，有繼續施用
    毒品之傾向，經原審法院以八十八年度毒聲字第三四八六號裁定令入戒治處所強
    制戒治，並以九十年南簡字第九號判處有期徒刑六月，如易科罰金以三百元折算
    一日確定，其強制戒治已於八十九年十一月二十七日期滿之事實，復有各該原審
    法院裁定書、判決書、原審法院檢察署檢察官不起訴處分書、及被告全國前案紀
    錄表、被告刑案資料查註紀錄表各一份，存卷為憑。本件事證至為明確，被告之
    犯行洵堪認定，應予依法論科。
二、按安非他命係屬毒品危害防制條例第二條所稱之第二級毒品，乃被告竟非法施用
    之，核係犯該條例第十條第二項之施用第二級毒品罪。其持有第二級毒品之低度
    行為，已為其施用之高度行為所吸收，不另論罪。其曾有前開犯罪事實欄所載之
    犯罪前科，不惟已為其所自承，並有其全國前案紀錄表在卷可佐，其於有期徒刑
    執行完畢後五年內再犯本罪，應依累犯規定加重其刑。原審認被告施用第二級毒
    品罪證明確，因予論罪科刑，固非無見；惟查被告施用第二級毒品，係為駕車提
    神趕於夜間送貨，是其施用第二級毒品犯行與被訴公共危險罪嫌（不構成犯罪理
    由詳如後述），顯具有方法與目的結果之牽連犯關係，則就公共危險不構成犯罪
    部分，依審判不可分之原則，即不應另於主文為無罪判決之諭知；乃原判決竟認
    係二獨立之犯罪，猶於主文諭知被訴公共危險部分無罪，其認事用法尚有未當。
    檢察官上訴意旨，猶執陳詞及無從證實之推論理由，指摘原審判決公共危險部分
    無罪不當（二審蒞庭檢察官闡明上訴意旨，認起訴二罪具有方法與目的結果之牽
    連犯關係，二罪均有上訴），雖無足取；惟原判決既有可議自屬無可維持，應由
    本院將原判決予以撤銷改判。爰審酌被告之素行、犯罪之動機、目的、手段、所
    生危害、及其犯後態度等一切情狀，仍對其量處有期徒刑六月，並諭知如易科罰
    金以三百元折算一日之標準，以資懲儆。
三、公訴意旨略以：被告明知安非他命係第二級毒品，服用後會降低食慾，血壓、體
    溫會升高，影響記憶能力及自主神經系統，判斷力，意志力亦均受限制，足以影
    響駕駛人之注意力及操控能力，竟為求趕送貨物之便，而罔顧大眾行車之公共安
    全，於施用毒品後，隨即駕駛上開自小貨車，經國道中山高速公路北上至臺中市
    區，嗣為警強制採尿送驗後獲悉其施用毒品後，其始向警方自首危險駕駛之情節
    。因認其此部分另涉有刑法第一百八十五條之三之公共危險罪嫌云云。按犯罪事
    實應依證據認定之，無證據不得推定其犯罪事實；又被告之自白不得作為有罪判
    決之唯一證據，仍應調查其他必要之證據，以查其是否與事實相符；刑事訴訟法
    第一百五十四條、第一百五十六條第二項，分別定有明文。次按刑事訴訟法第一
    百五十六條第二項規定，被告雖經自白，仍應調查其他必要之證據，以查其是否
    與事實相符，立法目的乃欲以補強證據擔保自白之真實性，亦即以補強證據之存
    在，藉之限制自白在證據上之價值；而所謂補強證據，則指除該自白本身外，其
    他足資以證明自白之犯罪事實，確具有相當程度真實性之證據而言；雖其所補強
    者，非以事實之全部為必要，但亦須因補強證據與自白之相互利用，而足使犯罪
    事實獲得確信者，始足當之，亦經最高法院著有七十四年臺覆字第十號判例在案
    。經查被告固迭供承於施用第二級毒品後駕車之事實，第以刑法第一百八十五條
    之三規定服用毒品、麻醉藥品、酒類或其他相類之物，不能安全駕駛動力交通工
    具而駕駛之犯罪成立要件，除須服用毒品、麻醉藥品、酒類或其他相類之物外，
    尚須具備不能安全駕駛動力交通工具而駕駛之要件。本件被告雖自承有施用毒品
    後駕車之情事，然其服用毒品後之精神狀況即其注意力、判斷力、對外界事物之
    理會知覺能力，究竟達於如何程度？並無如酒精度測試等數據或資料足以佐參。
    況其所駕駛之車輛是否有反應遲鈍、行車不穩、無法安全操控等不能安全駕駛之
    情事，亦無具體資料或觀察、評估文件可資認定，自不能徒以其有施用毒品後駕
    車之情事，即率爾推論已屬不能安全駕駛之程度，而遽以刑法第一百八十五條之
    三之公共危險罪相繩。綜上被告雖自白曾於施用毒品後駕車，然並無其他證據足
    以補強其施用毒品後身心狀態，已達不能安全駕駛動力交通工具之程度，核與上
    開公共危險罪之構成要件不符，此外經本院依職權調查結果，復無其他積極證據
    足證其有該犯行，其被訴此部分犯罪應屬不能證明。惟因公訴人認與前開成罪
    部分，具有裁判上一罪之牽連犯關係（起訴檢察官認係獨立二犯罪應分論併罰，
    二審蒞庭檢察官改稱係牽連犯關係），依審判不可分之原則，爰不另於主文為無
    罪判決之諭知。
四、據上論斷，應依刑事訴訟法第三百六十九條第一項前段、第三百六十四條、第二
    百九十九條第一項前段，毒品危害防制條例第十條第二項，刑法第十一條前段、
    第四十七條、第四十一條第一項前段，罰金罰鍰提高標準條例第二條，判決如主
    文。
本案經檢察官邱克斌到庭執行職務。
中      華      民      國    九十三    年      五      月     二十     日
                                  臺灣高等法院臺南分院刑事第二庭
                                      審判長法官  林  永  茂
                                            法官  蘇  重  信
                                            法官  陳  清  溪
右正本證明與原本無異。
不得上訴。
                                      法院書記官  劉  岳  文
中      華      民      國    九十三    年      五      月     二十     日
毒品危害防制條例第十條第二項：
施用第二級毒品者，處三年以下有期徒刑。
